【裁判字號】    97,台上,6174
【裁判日期】    971128
【裁判案由】    妨害風化
【裁判全文】
最高法院刑事判決            九十七年度台上字第六一七四號
上  訴  人  乙○○
            甲○○
上列上訴人等因妨害風化案件，不服台灣高等法院高雄分院中華
民國九十五年二月二十三日第二審更審判決（九十四年度上更(一)
字第二四九號，起訴案號：台灣屏東地方法院檢察署九十年度偵
字第三六二四號），提起上訴，本院判決如下：
    主  文
上訴駁回。
    理  由
按刑事訴訟法第三百七十七條規定：上訴於第三審法院，非以判
決違背法令為理由，不得為之。是提起第三審上訴，應以原判決
違背法令為理由，係屬法定要件。如果上訴理由書狀並未依據卷
內訴訟資料，具體指摘原判決不適用何種法則或如何適用不當，
或所指摘原判決違法情事，顯與法律規定得為第三審上訴理由之
違法情形不相適合時，均應認其上訴為違背法律上之程式，予以
駁回。本件原審經審理結果，認為上訴人乙○○、甲○○均媒介
女子與他人為性交之行為，藉以牟利，並以之為常業，其間乙○
○並向甲○○借調女子與男子從事性交易，以抽取佣金獲利，共
同為媒介女子與他人為性交之行為，犯行明確，因而撤銷第一審
關於甲○○部分及乙○○意圖使女子與他人為性交之行為，而媒
介以營利部分之科刑判決，改判均論上訴人等以共同以意圖使女
子與他人為性交之行為，而媒介以營利為常業罪，各處有期徒刑
壹年陸月，並分別為相關沒收之宣告。已詳敘其調查、取捨證據
之結果及憑以認定犯罪事實之心證理由。並就上訴人等否認犯行
之供詞及其所辯各語認非可採，予以論述及指駁。從形式上觀察
，原判決尚無足以影響判決結果之違背法令情形存在。乙○○上
訴意旨略稱：(1)乙○○於警詢時受不正方法取供，其於偵查中之
供述，屬自白欠缺任意性之延伸，原判決予以採取，違背證據法
則。(2)第一審已調得0000000000號行動電話確與乙○○所持用00
00000000號行動電話聯絡之紀錄，參以王婉菁稱其應徵時「有人
會跟伊會合」，沈玉坤稱：打電話召妓係「小姐接的」各等語，
足徵本件確有乙○○所稱幕後老闆「陳先生」，乙○○僅為載客
司機而已。原審未為究明，仍憑乙○○之自白為論斷依據，自嫌
率斷。(3)原判決對於其事實欄所載乙○○係基於「犯意聯絡」為
本件犯行，乙○○究與何人犯意聯絡共同犯罪，有何自民國九十
年一月初某日起至同年六月四日晚上止，在報紙上廣告欄刊登休
閒伴遊並留電話，以招攬不特定男性客戶與女子性交易，及在何
處媒介、駕車搭載女子前往性交易之事實，均未翔實記載認定，
於法自屬違誤。(4)原判決所認定乙○○向甲○○調借女子從事性
交易牟利，並未調查甲○○獲取多少佣金，與事實不符。且此部
分為起訴事實所無，原判決未說明何以可併予審判之理由，有理
由不備之違法。(5)乙○○於案發時在其弟廖東興經營之「書香園
租書廣場」擔任店長，偶爾載送女子去應召，並非恃以維生，原
判決論以常業犯，適用法則顯有違誤等語。甲○○上訴意旨略稱
：(一)原判決適用法則不當：(1)警方無搜索票違法搜索乙○○住處
及甲○○租住處，所扣得之證據無證據能力，原判決謂係合法搜
索，並有證據能力。(2)警方詢問共同被告吳穗鳳時，並未錄音、
錄影，無從擔保其供述之真實性，吳穗鳳於偵查中之供述亦未經
上訴人等或上訴人等之原審辯護人詰問，無從與審判中之供述相
較，以認有何具可信之特別情況，均無證據能力，原判決仍採為
論罪之依據。(二)原判決理由不備：(1)吳穗鳳係打門號0000000000
號行動電話應徵，但警方並未自甲○○身體或住處搜得該行動電
話之SIM 卡，經原審向電信公司查詢結果，其帳單收件人為「黃
明仁」，足證該行動電話非甲○○所有，甲○○所稱其係向「黃
先生」應徵司機乙節屬實，吳穗鳳亦未指證甲○○為其「老闆」
，且有誤指甲○○之動機及可能，其供詞有瑕疵，原判決並未說
明其何以可採之理由。(2)乙○○對其有無向甲○○調借女子，前
後供述反覆，有違常理，其於原審交互詰問時所稱係其老闆「陳
先生」叫其打電話請甲○○幫忙載客戶而已，則與甲○○所供相
符，應為實在，原判決未加斟酌。而甲○○載送吳穗鳳，主觀上
不知要與客人性交易，此有吳穗鳳之供述可稽，與「陳先生」並
無共同正犯關係，原判決竟予論罪。(三)警方搜索甲○○之租住處
，並未發現有男客張聰蜂所稱報上刊登召妓之0000000000號行動
電話或SIM 卡，並無證據足認該電話為甲○○所使用，甲○○並
非老闆，原判決認定甲○○有本件犯行，其認定事實與證據、理
由不相適合，有理由矛盾之違法等語。惟查：一、原判決對於上
訴人等媒介女子與他人為性交行為以牟利之常業犯事實，業分別
依乙○○於偵審中、甲○○於偵查中之自白，證人王婉菁、沈玉
坤、吳穗鳳、張聰蜂、戴東光及警員蔡信義、吳朝輝、陳廣梁等
之證詞，卷附搜索扣押筆錄，扣案如原判決附表編號１、４、８
、９所示乙○○供犯罪所用之物，及甲○○為警查獲時扣押之性
交易抽得佣金新台幣二千一百元等證據資料，為其認定之依據。
對於乙○○所稱：其幕後另有老闆，以0000000000號行動電話與
伊持用0000000000號行動電話聯絡云云，甲○○所稱：其係受「
黃先生」聘僱擔任司機接送小姐云云，認為均無可採，亦依調查
之證據資料詳加指駁。其推理論斷衡諸經驗及論理等證據法則皆
無違背，並無違法情事。二、刑事訴訟法第一百條之二準用同法
第一百條之一第一項，係關於司法警察（官）詢問犯罪嫌疑人，
除有急迫情況且經記明筆錄者外，應全程連續錄音，必要時，並
應全程連續錄影之規定，司法警察（官）之詢問證人無其適用。
證人吳穗鳳並非本件之共同被告，警方詢問吳穗鳳時未予錄音、
錄影，踐行之程序自無違法。且吳穗鳳於警詢所證甲○○為本件
犯行之相關事實（於偵查中亦證稱：其於警詢時所述均為實在等
語。）有卷內乙○○、張聰蜂之證詞、搜索扣押筆錄及扣案性交
易抽得款項等證據資料可為佐證，尚非不可採信。且吳穗鳳經第
一審及原審傳喚均未到庭，經甲○○於原審狀陳：其為顧及吳穗
鳳之家庭，捨棄傳喚吳穗鳳到庭作證等語，顯已捨棄對吳穗鳳之
行使證人詰問權。是原判決以吳穗鳳之警詢供述，屬修正刑事訴
訟法施行前已依法踐行之訴訟程序，依刑事訴訟法施行法第七條
之三之規定，其效力不受影響，乃併採為論罪證據資料，自難認
採證違誤。三、上訴人等係於九十年六月四日為警查獲，依當時
有效之刑事訴訟法第一百三十一條第一項第一款規定，因逮捕被
告、犯罪嫌疑人或執行拘提、羈押者，司法警察或司法警察官雖
無搜索票，得逕行搜索住宅或其他處所。原判決認本件警方於逮
捕上訴人等後所為之搜索程序，合於法所規定，其因此扣押之相
關證物均具證據能力等情，於法亦無違背。四、原判決係以乙○
○陳稱：其遭警逼供才承認等語，抗辯其警詢之自白非出於任意
性，而檢察官未能指出證明其係出於任意性自白之方法，乃認乙
○○於警詢中之自白不具證據能力。此要僅為檢察官舉證責任之
問題，於乙○○主張其遭警逼供乙節之真實性無涉，自非有乙○
○所謂其警詢自白欠缺任意性，延伸至檢察官訊問時之情事。原
判決併採乙○○於偵查中之供述為論罪依據，自難謂為法所不許
。五、依原判決之認定，上訴人等之本件犯行，除其中乙○○向
甲○○調借女子前往性交易部分，為與甲○○間有犯意聯絡及行
為分擔關係外，其餘部分均係各自單獨為之。原判決事實欄就單
獨犯罪之事實部分，載稱上訴人等係基於「常業之犯意聯絡」等
情，其中「聯絡」二字顯僅為贅載，於判決本旨無所影響。又檢
察官起訴書雖未記載上訴人二人共同犯罪部分之事實，但該部分
既與上訴人等被訴之本件常業犯罪，屬同一事實之一部，彼此間
具實質上一罪關係，原審併予判決，自無不合，縱未說明可為併
辦之理由，亦於判決不生影響。再者，共同正犯間，非僅就其自
己實行之行為負其責任，並在犯意聯絡之範圍內，對於他共同正
犯所實行之行為，亦應共同負責；原判決認定乙○○併有向甲○
○調借女子從事性交易，以抽取佣金之情事，上訴人二人間就此
部分犯行為共同正犯關係等情，上訴人二人對全部共同正犯之行
為既均應負責，雖甲○○未經認定從中獲利若干，並不影響上訴
人等關於此部分罪責之成立。上訴意旨此部分指摘原判決違法，
俱與得執為第三審上訴理由之違法情形，不相適合。六、原判決
認定上訴人等之本件犯行均屬常業犯，乃據以論科，且說明縱令
同時兼操持其他職業，仍無礙其為常業犯罪之成立等情，則乙○
○於原審陳稱其於案發時在其弟廖東興經營之「書香園租書廣場
」擔任店長等情，縱有其事，並無礙於常業犯之成立，原判決論
其為本件犯罪之常業犯，自無不合。經核其餘上訴意旨，亦係置
原判決所為明白論斷於不顧，仍持已為原判決指駁之陳詞再事爭
辯，及對於事實審法院取捨證據與自由判斷證據證明力之職權行
使，徒以自己之說詞，任意指摘，難認已符合首揭法定之第三審
上訴要件。本件上訴違背法律上之程式，均應予駁回。
據上論結，應依刑事訴訟法第三百九十五條前段，判決如主文。
中    華    民    國  九十七  年   十一   月  二十八  日
                      最高法院刑事第十庭
                          審判長法官  邵  燕  玲
                                法官  李  伯  道
                                法官  孫  增  同
                                法官  李  英  勇
                                法官  許  錦  印
      本件正本證明與原本無異
                                      書  記  官
中    華    民    國  九十七  年   十二   月    三    日
                                                      K


司法院資訊處製作；財團法人民間司法改革基金會備份。
